最高法院刑事判決　　　　　　　　　　　　　　　九十三年度台上字第四四五九號
　　上　訴　人　甲○○
　　選任辯護人　彭永彰律師
右上訴人因違反毒品危害防制條例案件，不服台灣高等法院中華民國九十年十月二十
三日第二審判決（九十年度上訴字第二七二八號，起訴案號：台灣桃園地方法院檢察
署九十年度偵字第一０一九號），提起上訴，本院判決如左：
    主  文
上訴駁回。
    理  由
按刑事訴訟法第三百七十七條規定，上訴於第三審法院，非以判決違背法令為理由，
不得為之。是提起第三審上訴，應以原判決違背法令為理由，係屬法定要件。如果上
訴理由狀並未依據卷內訴訟資料，具體指摘原判決不適用何種法則或如何適用不當，
或所指摘原判決違法情事，顯與法律規定得為第三審上訴理由之違法情形，不相適合
時，均應認其上訴為違背法律上之程式，予以駁回。本件上訴人甲○○上訴意旨略稱
：(一)原判決理由五後段既認證人呂仁皓之供述顯有矛盾不實，自不得以呂仁皓有瑕疵
之指證為不利於上訴人之判決，其理由不無矛盾。(二)證人呂仁皓自年少時即長年涉及
販毒及吸毒等案件，必深諳販賣之罪刑遠重於吸毒，原審未深究第一審判決理由二之
說明，而誤信其證詞，證據之調查仍有不完備之處，有再行查證之必要。(三)偵審中均
未見調取警訊筆錄之錄音帶勘驗，未盡調查之責任，證人呂仁皓是否藉自首而脫免其
另案販賣刑責？警方是否有陷害教唆？證人呂仁皓是否意圖抵賴欠上訴人前代為調貨
之價金？諸多疑點均未見查證。(四)上訴人身上遭警查扣之微量毒品，本係上訴人隨身
攜帶而欲供自己吸食之用，上訴人僅係先交予呂仁皓應急，原判決論據有違毒友間之
生態和習性。(五)原判決理由內對上訴人之實際得利數額若干既謂無法認定，又認販
賣所得為新台幣（下同）一千元，並於主文為沒收之諭知，判決理由矛盾，(六)上訴人
自始並不否認替呂仁皓調取毒品，上訴人之行為究應屬有償轉讓？無償轉讓？幫助施
用毒品？尚非無斟酌餘地，原審逕論販賣毒品，殊嫌武斷云云。
惟查原判決依憑證人呂仁皓之證言，上訴人不利於己之部分自白，證人即警員潘志偉
、黃正忠之證言，扣案之毒品海洛因二包、法務部調查局民國九十年一月三十日（九
０）陸（一）00000000號檢驗通知書、台灣高等法院被告（甲○○）全國前
案紀錄表等證據，資以認定上訴人有原判決事實欄所記載之犯罪事實，因而撤銷第一
審不當之科刑判決，改判仍論處上訴人連續販賣第一級毒品，累犯罪刑，已詳述其所
憑之證據及理由。對於上訴人否認有本件販賣毒品海洛因之犯行，辯稱：伊與呂仁皓
為朋友關係，二人因均有施用毒品而彼此經常互通有無，當日伊係幫呂仁皓調貨施用
，並非販賣賺取價差，且伊經警查獲，警員曾至伊住處搜索，然並未查獲其他毒品、
磅秤或分裝袋，足見伊並無販賣毒品之行為，呂仁皓係為警查獲後始經指伊販賣云云
，經綜合調查證據之結果，認不可採，已在判決內詳予指駁，並說明其證據取捨及判
斷之理田。又公訴意旨另以：上訴人基於概括犯意，自八十九年十一月間起至九十年
一月一日及一月三日，以每包一千元至五千元不等之價格，在桃園市○○街○○道附
近，連續販賣第一級毒品海洛因予呂仁皓，認上訴人此部分亦涉有毒品危害防制條例
第四條第一項之連續販賣第一級毒品海洛因之犯行部分（原判決理由五），經調查證
據之結果認上開部分除證人呂仁皓之供述外，並無其他積極證據足以證明，亦無其他
補強證據以擔保證人呂仁皓供述之真實性，認此部分犯罪不能證明，以公訴人認此部
分與前開論罪科刑部分有連續犯之裁判上一罪關係，不另為無罪之諭知，亦在判決內
加以說明。原判決所為論述，核與卷證資料相符，從形式上觀察，並無違背法令之情
形。查原判決理由五以公訴意旨所指如上所述之犯行，犯罪不能證明，不另為無罪之
諭知部分，係以不能單憑證人呂仁皓之供述，為論罪之唯一依據為理由，並無上訴意
旨(一)所指之理由矛盾情形。又販賣毒品所得之財物，依毒品危害防制條例第十九條第
一項之規定應沒收之，如全部或一部不能沒收時，追徵其價額或以其財產抵償之。所
稱販賣毒品所得之財物，係指因販賣毒品而取得之財物，不以實際得利為限。原判決
對於本件上訴人販賣毒品所得一千元諭知沒收，於法並無不合，上訴意旨(五)之指摘，
亦有誤解。按認事採證證據之取捨及證據證明力之判斷，俱屬事實審法院之職權，苟
無違背證據法則，自不能指為違法。其餘上訴意旨所指各節，或於原判決之主旨不生
影響之事項任意指摘；或為原審已審酌屬認事採證、證據取捨及判斷之範疇，為其職
權之適法行使，並無違背證據法則之情形；或事證已臻明確並無再為傳訊調查必要之
裁量事項，亦無上訴意旨所指違背法令之情形；核均非法律規定得為第三審上訴理由
之違法情形。上訴意旨徒憑己意任意指摘原判決違背法令，應認其上訴為違背法律上
之程式，予以駁回。
據上論結，應依刑事訴訟法第三百九十五條前段，判決如主文。
中　　　華　　　民　　　國　　九十三　　年　　　八　　　月　　二十六　　日
                              最高法院刑事第七庭
                                  審判長法官  莊　登　照
                                        法官  洪　明　輝
                                        法官  黃　一　鑫
                                        法官  魏　新　和
                                        法官  林　秀　夫
      右正本證明與原本無異
                                              書  記  官
中　　　華　　　民　　　國　　九十三　　年　　　九　　　月　　　二　　　日
                                                                        ｖ
